【裁判字號】    97,簡上,75
【裁判日期】    971124
【裁判案由】    詐欺
【裁判全文】
臺灣臺北地方法院刑事判決              97年度簡上字第75號
公  訴  人
即上訴人   臺灣臺北地方法院檢察署檢察官
被      告
即上訴人    甲○
                    （現於臺灣桃園女子戒治所戒治中）
上列上訴人因被告詐欺案件，均不服中華民國97年1月18日本院
97 年度簡字第201號第一審刑事簡易判決（聲請簡易判決處刑案
號：臺灣臺北地方法院檢察署96年度偵字第25653號）提起上訴
，本院管轄之第二審合議庭判決如下：
    主  文
上訴駁回。
甲○緩刑貳年。
    事  實
一、甲○得預見將本人之銀行帳戶交付與不相識之人使用，有被
    犯罪集團利用作為詐欺取財轉帳匯款等犯罪工具之可能，竟
    不違背其本意，基於幫助他人犯罪之不確定故意，民國96年
    7月6日，在其臺北市○○區○○街住處附近，以新台幣（下
    同）2000元之代價，將其在臺灣郵政股份有限公司屏東郵局
    （下稱屏東郵局）開設之00000000000000號帳號存摺、提款
    卡交予真實姓名、年籍均不詳，自稱「小草」之詐騙集團成
    員。嗣該詐欺集團成員取得上揭銀行帳戶存摺及提款卡後，
    意圖為自己不法所有，於96年7月11日撥打電話向杜俊毅佯
    稱係友人欲借款週轉云云，致杜俊毅陷於錯誤而指示員工丙
    ○○匯款共計15萬元至甲○上揭郵局帳戶。該詐騙集團另於
    同年月12日，撥打電話向乙○○佯稱係友人急需用錢云云，
    致乙○○陷於錯誤，匯款10萬元至甲○上揭郵局帳戶，旋遭
    提領一空。嗣因乙○○、丙○○發覺受騙報警處理，始循線
    查知上情。
二、案經被害人乙○○告訴，由新竹市警察局移送臺灣臺北地方
    法院檢察署檢察官偵查後聲請簡易判決處刑。
    理  由
一、上開犯罪事實，訊據被告甲○於警詢、偵訊及本院審理坦承
    不諱，並核與被害人乙○○、丙○○指訴遭詐騙匯款之經過
    相符。此外，並有屏東郵局96年10月26日屏營字第09650026
    28號函及所附立帳申請書、印鑑卡及交易明細，郵政國內匯
    款執據影本2紙在卷可資佐證。是被告任意性之自白有相當
    證據可佐，堪認與事實相符，應可採信。綜上，本案事證明
    確，被告出售帳戶供不詳之人利用遂行詐騙犯行，洵堪認定
    ，應予依法論罪科刑。
二、被告即上訴人雖以：被告身患精神疾病，長期就醫治療，對
    自己一般是非及利害關係之判斷異於常人，所以才無法拒絕
    朋友的要求云云，並提出身心障礙手冊、重大傷病卡、診斷
    證明書等影本為證。經查，被告之前述手冊、診斷書雖記載
    被告有輕度精神疾病、情感性精神分裂症等症狀。但經本院
    囑託臺北市立聯合醫院松德院區，對被告之精神狀況為鑑定
    ，該院鑑定結果認為：依被告使用毒品安非他命之經驗，被
    告於94年6月26日在萬芳醫院之確切診斷應係「安非他命精
    神病」，而非「精神分裂症」。被告雖罹患「安非他命精神
    病」，然依據萬芳醫院之病歷記載，被告於96年6月29日至7
    月13日間（包括本案行為時）之整體精神狀況尚稱穩定，並
    無理由認其當時辨識一己行為違法或依一己辨識而為行為之
    能力已顯著減低，有該院97年10月22日函及所附精神鑑定報
    告書在卷可稽（本院卷第74頁至78頁）。另參酌本案事發當
    後，被告於96年11、12月間，在警詢、偵查中對涉案之過程
    ，包括行為時間、地點，相關人之姓名、綽號，聯絡方式等
    均陳述詳細。故應足認被告於96年7月6日行為時，並無因精
    神障礙致不能辨識其行為違法或欠缺依其辨識而行為之能力
    ，亦附此敘明。
三、查被告僅交付存摺、金融卡及密碼等予姓名年籍不詳之人，
    而對其後某姓名年籍不詳之人之詐欺犯行提供助力，並無共
    同實施詐欺犯行之犯意聯絡或行為分擔，亦即，被告所實施
    者，非屬詐欺犯行之構成要件行為，應為幫助犯。是核被告
    所為，係刑法第339條第1項詐欺取財罪之幫助犯，應依正犯
    之刑減輕之。從而，原審本同上見解，適用刑法第30條第1
    項前段、第2項、第339條第1項、第41條第1項前段、刑法施
    行法第1條之1等規定，對於被告論罪科刑，並無違誤。本院
    並審酌：1.被告為一輕度精神疾病患者，曾因使用毒品而有
    安非他命精神病，並受有情感創傷；2.本件被害金額非鉅，
    而被告犯罪所得亦僅2千元，且被告事後於本院97年11月10
    日審理期日，在父親協助下已與被害人乙○○達成和解，賠
    償被害人損失，並向被害人道歉，此有本院前述審理筆錄及
    被害人乙○○撤回附帶民事訴訟聲明狀等附卷可考；3.被告
    犯罪後始終坦承犯行，深表悔意等一切情狀，就原審判處有
    期徒刑三月，並諭知易科罰金之折算標準，量刑亦屬妥適。
    檢察官以量刑過輕、被告以量刑過重等為由提起上訴，指摘
    原判決不當，均非有理由，均應予駁回。
四、又查被告前未曾受有期徒刑以上刑之宣告，有臺灣高等法院
    被告前案紀錄表在卷足徵（見本院卷第10至13頁），被告因
    因朋友要求，一時失慮致罹刑典，信其經此偵審程序及論罪
    科刑之教訓後，當知所警惕而無再犯之虞。且被告之前施用
    毒品安非他命之問題，目前已由戒治機關強制戒治中，被告
    父親並未放棄被告，家庭支持系統仍然存在。且未免短期自
    由刑對受刑人可能產生犯罪人之負面標籤作用，及如易科罰
    金對被告及其家庭經濟上之重大危機，更不利被告復歸社會
    ，本院認前開宣告之刑，以暫不執行為適當，併予宣告緩刑
    2 年，以啟自新。
據上論斷，應依刑事訴訟法第455 條之1 第1 項、第3 項、第36
8 條，刑法第74條第1 項第1 款，判決如主文。
本案經檢察官郭騰月到庭執行職務。
中    華    民    國    97    年    11    月    24    日
                  刑事第十四庭審判長法  官  蔡坤湖
                                    法  官  李家慧
                                    法  官  陳琪媛
上正本證明與原本無異。
不得上訴。
                                    書記官  周小玲
中    華    民    國    97    年    11    月    25    日


司法院資訊處製作；財團法人民間司法改革基金會備份。
